【裁判字號】    98,消債清,11
【裁判日期】    980617
【裁判案由】    清算事件
【裁判全文】
臺灣雲林地方法院民事裁定            98年度消債清字第11號
聲 請 人即
債  務  人  甲○○
代  理  人  林永山律師
上列當事人因消費者債務清理事件聲請清算，本院裁定如下：
    主  文
債務人甲○○自中華民國九十八年六月十七日下午五時起開始清
算程序，並同時終止清算程序。
    理  由
一、按債務人不能清償債務或有不能清償之虞者，得依本條例所
    定更生或清算程序，清理其債務；法院開始清算程序之裁定
    ，應載明其年、月、日、時，並即時發生效力；債務人之財
    產不敷清償清算程序之費用時，法院應裁定開始清算程序，
    並同時終止清算程序；債務人與金融機構協商成立者，不得
    聲請更生或清算。但因不可歸責於己之事由，致履行顯有重
    大困難者，不在此限；本條例施行前，債務人依金融主管機
    關協調成立之中華民國銀行公會會員辦理消費金融案件無擔
    保債務協商機制與金融機構成立之協商，準用前項之規定，
    消費者債務清理條例第3 條、第83條第1 項、第85條第1 項
    、第151 條第5 項、第6 項分別定有明文。
二、本件聲請意旨略以：聲請人因向債權人華南銀行、聯邦銀行
    金融機構申請信用卡及無擔保信用貸款，致累積債務達新臺
    幣（下同）1,777,543 元。聲請人於民國95年間提出債權人
    清冊，以書面向最大債權金融機構中國信託商業銀行請求共
    同協商債務清償方案，而於95年5 月2 日成立協商，每月應
    償還12,679元，然成立協商後，聲請人所患精神疾病惡化，
    住院治療，因無收入，故未依協商內容清償，聲請人每月靠
    政府重大傷病補助4,000 元及撿拾破爛維生，另自97年8 月
    11日起在雲林縣崙背鄉公所任職臨時工，日薪800 元，惟每
    月上工日數不定，故每月薪資收入3,000 元至13,000元不等
    ，客觀上確有不可歸責於聲請人之事由，無法履行協商內容
    。又聲請人無擔保或無優先權債務總額未逾12,000,000元，
    復未經法院裁定開始更生程序或許可和解或宣告破產，為此
    ，爰向本院聲請清算等語。
三、經查：
  (一)聲請人曾經參加中華民國銀行公會會員辦理消費金融案件無
    擔保債務協商機制，與最大無擔保債權銀行中國信託商業銀
    行成立協商，並於協商後即毀諾等情，業據聲請人提出協議
    書、無擔保債務還款計劃、財團法人金融聯合徵信中心債權
    人清冊為證。是聲請人向本院聲請清算，依法自須符合「不
    可歸責於己致履行顯有重大困難之事由」之要件，方為適法
    。
  (二)聲請人主張其於95年5 月成立協商後，即因精神病惡化，於
    95年6 月2 日住院治療，因無收入，故未依協商內容清償，
    聲請人於95、96年間僅有縣政府低收入戶殘障津貼每月4,00
    0 元之收入，自97年8 月11日起始至雲林縣崙背鄉公所任職
    ，至98年3 月6 日止共收入65,237元（聲請人誤載為65,981
    元），無法履行協商還款條件，不得已毀諾，其毀諾確有不
    可歸責於己之事由等情，業據其提出債權人清冊、戶籍謄本
    、診斷證明書、身心障礙手冊、全國財產稅總歸戶財產查詢
    清單、財政部臺灣省中區國稅局95及96年度綜合所得稅各類
    所得資料清單、97年度各類所得扣繳暨免扣繳憑單、協議書
    及無擔保債務還款計畫、財團法人金融聯合徵信中心債務清
    理條例前置協商專用債權人清冊、存摺影本、門診費用收據
    、電力費用收據、勞工保險被保險人投保資料表、97年度各
    類所得扣繳暨免扣繳憑單等為證，堪信為真正。是聲請人於
    協商成立後，因病住院，以致無法履行協商條件而毀諾，其
    毀諾確有不可歸責於己致履行顯有重大困難之事由，而聲請
    人97年度平均月收入為13,320元（計算式為65,237元÷7 月
    ＝9,320 元，9,320 元＋4,000 元＝13,320元），扣除每月
    必要支出5,846 元（膳食、醫藥費、電費等），僅餘7,474
    元，確實不足以履行協商內容。此外，本件又查無聲請人有
    消費者債務清理條例第6 條第3 項、第8 條或第82條第2 項
    所定駁回清算聲請之事由存在，則債務人聲請清算，應屬有
    據。
  (三)又聲請人名下並無任何財產，雲林縣崙背鄉農會及崙背郵局
    帳戶內僅餘103 元，有聲請人所提出全國財產稅總歸戶財產
    查詢清單及財政部臺灣省中區國稅局95及96年度綜合所得稅
    各類所得資料清單、存摺影本等件在卷可參，堪認聲請人即
    債務人之財產應不敷清償清算程序之費用，爰依首揭規定裁
    定開始本件清算程序，並同時終止清算程序。
四、又法院終止清算程序後，聲請人之債務並非當然免除，仍應
    由法院斟酌消費者債務清理條例有關免責之規定，例如本條
    例第133 條、第134 條、第135 條等，依職權認定是否裁定
    免責，故法院終止清算程序後，聲請人雖有免責之機會，惟
    其財產不敷清償清算程序之費用如係因上述條例所定不可免
    責之事由所致，法院即非當然為免責之裁定，聲請人就其所
    負債務仍應負清償之責，附此敘明。
中    華    民    國    98    年    6     月    17    日
              民事第二庭    法      官  楊欣怡
上為正本係照原本作成
開始清算程序之裁定不得抗告，如不服同時終止清算程序之裁定
，應於裁定送達後10日內，以書狀向本院提出抗告，並繳納抗告
費新臺幣1,000 元。
本裁定已於民國98年6月17日下午5時公告。
中    華    民    國    98    年    6     月    17    日
                            書  記  官  林美鳳


司法院資訊處製作；財團法人民間司法改革基金會備份。
